臺灣高雄地方法院民事判決　　　　　　　 94年度親字第18號
原　　　告　甲○○
　　　　　　乙○○
法定代理人　丁○○
被　　　告　丙○○
上當事人間請求確認親子關係不存在事件，本院於94年5 月2日
言詞辯論終結，判決如下：
  主  文
確認原告甲○○、乙○○與被告間之親子關係不存在。
訴訟費用由被告負擔。
  事  實及理  由
一、按確認法律關係之訴，非原告有即受確認判決之法律上利益
    者，不得提起之；確認證書真偽或為法律關係基礙事實存否
    之訴，亦同。前項確認法律關係基礎事實之存否之訴，以原
    告不能提起他訴訟者為限，民事訴訟法第247 條第1 、2 項
    分別定有明文。查實務上對於親子間之身分關係能否據以提
    起確認之訴，頗有爭議，並為保持身分關係之安定性而多採
    保留之態度，然現今社會醫學科技發達，父母子女之血緣關
    係，均可經由醫學科技之鑑定，確定其親子血緣關係，而民
    事訴訟法第247 條於修正時，已擴大其適用之範圍，即法律
    關係基礎事實存否亦得提起確認之訴，則就現今醫學科技足
    以鑑定親子間之血緣關係、身分關係確定之重要性及上開民
    事訴訟法第247 條擴大確認之訴適用範圍之立法意旨以觀，
    應有准許確認親子關係存否之訴之必要，以解決任何不明之
    親子關係，除杜爭執外，亦維持家庭間之信賴與和諧。本件
    原告提起確認親子關係存否之訴，此血緣、身份關係之存否
    乃親子關係之重要基礎事實，因原告否認其受婚生之推定，
    且有事實足認其非被告之婚生子女，為使原告之身分與私法
    上之親權地位得以明確不再受到不安之危險，應認原告有即
    受確認判決之法律上利益。又依民法第1063條第2 項規定提
    起否認子女之訴，應由夫或妻提起之；從而，原告確係無從
    提起其他訴訟以資救濟，是其提起本件確認親子關係不存在
    之訴，與前開民事訴訟法第247 條之規定，即無不合，核先
    敘明。
二、原告起訴主張：原告甲○○、乙○○之生母丁○○與被告丙○○於民國70年間結婚，然丁○○於72年間即離家，於77年
    與訴外人蘇進福同居，並分別於79年10月17日生下原告甲○○，80年11月15日生下原告乙○○。因丁○○與被告當時仍
    有婚姻關係，依民法第1063條第1 項規定，原告2 人推定為
    被告之婚生子。嗣丁○○與被告已於81年3 月10日離婚，丁○○再於81年11月2 日與蘇進福結婚。原告2 人雖推定為被
    告之婚生子女，惟被告早就與丁○○分居，原告2 人事實上
    係丁○○自訴外人蘇進福受胎所生，致原告2 人之身分不明
    確，私法上親權地位將受到不安之危險，故為確認原告2 人
    之身分，以發現真實之血統，爰依民事訴訟法第247 條規定
    ，提起
    本件確認之訴。而被告則同意原告之聲明，並陳稱：丁○○
    趁伊去當兵離家出走，並與第3 人生下原告2 人，伊是事後
    才知道有這2 名小孩等語。
三、經查：
（一）原告2 人主張其等分別係於79年10月17日、80年11月15日
      出生，其生母丁○○及其法律上之父親即被告丙○○係於
      81年3 月10日離婚之事實，業據其提出戶籍謄本及離婚協
      議書各1 件為證，自堪信實。
（二）另原告主張其等係丁○○與訴外人蘇進福所生，而非丁○○與被告所生等情，並經原告甲○○、乙○○與蘇進福前
      往財團法人長庚紀念醫院高雄分院 (下稱高雄長庚紀念醫
      院)進 行親子鑑定，該院根據遺傳標記檢驗結果：「1.不
      能排除蘇進福興甲○○之親子關係。2.親子關係指數(CPI
      )為 ：131.70470 ；亦即" 蘇進福是甲○○的親生父親"
      這個可能性與" 任何中國男人偶然具有是甲○○的親生父
      親所必須具備的基因半型" 這一個可能性相比，大約為：
      131.70470 倍；蘇進福與甲○○之父子關係確定率為99.0
      000000% 。3.由於基因型D8S1179 單點不合，增加鑑定Y-
      STR 基因型別結果完全相符。因此，蘇進福是甲○○的親
      生父親，由此次測試可以證實。」、「不能排除蘇進福興
      乙○○之親子關係。2.親子關係指數 (CPI)為：0000 000
      0.42320 ；亦即" 蘇進福是乙○○的親生父親"這 個可能
      性與" 任何中國男人偶然具有是乙○○的親生父親所必須
      具備的基因半型" 這一個可能性相比，大約為：00000000
      .42320 倍 。3.也就是說蘇進福與乙○○之父子關係確定
      率為99.0000000% ；因此蘇進福是乙○○的親生父親，這
      個假設由此次測試可以證實。」，分別有高雄長庚紀念醫
      院94年3 月17日、94年3 月15日親子鑑定結果報告書在卷
      可按，復為被告所不爭執，足認原告主張其非生母自被告
      受胎所生之事實，堪予採信。從而，原告求為判決確認其
      與被告間之親子關係不存在，於法洵屬有據，所訴應予准
      許。
四、據上論結：本件原告之訴為有理由，依民事訴訟法第78條，
    判決如主文。
中　　華　　民　　國　　94　　年　　5 　　月　　16　　日
                  家事法庭法　官　郭佳瑛
上為正本係照原本作成。
如對本判決上訴，須於判決送達後20日內向本院提出上訴狀並表
明上訴理由，如於宣示後送達前提出上訴者須於送達後10日內補
提上訴理由書（須附繕本）。
中　　華　　民　　國　　94　　年　　5 　　月　　16　　日
                          書記官  陳惠玲
